【裁判字號】    92,簡上,181
【裁判日期】    921231
【裁判案由】    竊盜
【裁判全文】
臺灣士林地方法院刑事判決                        九十二年度簡上字第一八一號
    上  訴  人
    即  被  告  甲○○
右上訴人即被告因竊盜案件，不服本院士林簡易庭於中華民國九十二年八月七日以九
十二年度士簡字第一０六四號第一審刑事簡易判決（聲請簡易判決處刑案號：九十二
年度偵字第三五七五號），提起上訴，本院管轄之第二審合議庭判決如左：
    主  文
上訴駁回。
    事  實
一、甲○○意圖為自己不法之所有，於民國九十二年一月十六日晚間十時四十分許，
    在臺北市○○區○○路一段一二八號大潤發流通事業股份有限公司內湖分公司（
    下稱大潤發公司）大潤發一館賣場內，竊取賣場二樓入口陳列販售，價值新臺幣
    （下同）二百四十九元之蘇格蘭威士忌酒一瓶得手後，藏放於事先準備之購物袋
    內，繼續前往賣場三樓購得優酪乳及飲料包。嗣於同日晚上十一時許，至三樓收
    銀臺結帳時，乘收銀員丙○○疏於注意，將購物袋刻意垂於結帳櫃臺下方，僅將
    優酪乳及飲料包等二樣物品放上輸送帶結帳，結帳後欲將未付帳之洋酒攜出之際
    ，為賣場內便衣安管人員乙○○發現阻止並報警而查獲。
二、案經大潤發公司訴由臺北市政府警察局內湖分局報請臺灣士林地方法院檢察署檢
    察官偵查後，聲請簡易判決處刑。
    理  由
一、訊據被告甲○○矢口否認有何竊盜犯行，辯稱：伊當天到大潤發賣場是要去改發
    票，攜帶購物袋入場則因環保署實施自備購物袋政策，購買此瓶酒之目的，是因
    進入二樓賣場後，在門口看到一瓶只要二百四十九元之促銷品，因覺便宜想購一
    瓶做公司過年禮物樣品；伊原先將酒抱在身，酒重才放進袋子裡，後來到三樓賣
    場時，廣播營業時間將至，才趕著買了優酪乳及飲料包到櫃臺結帳；結帳時疏忽
    未結到酒的錢，乃因賣場要關門，時間匆忙，且伊急著回家，又要到對面的帳管
    櫃臺改發票，又很累，才沒注意到，印象中有把全部東西放在櫃臺上結帳，至證
    人乙○○說伊酒拿在手上沒結帳，可能以為那是皮包，況伊拿酒時並沒有偷偷摸
    摸，改完發票後尚回收銀台問結帳小姐什麼東西沒結，但就被安管人員帶走，伊
    沒有竊盜的故意，如果要偷，沒必要在那裡改發票，應該趕快離開賣場，也不會
    選擇偷價值在所有七百毫升進口酒類裡最便宜的酒云云。惟查：
（一）證人即當晚在大潤發賣場內執行便衣安管巡邏之乙○○在偵查及本院上訴審審
      理中，已將被告竊取賣場洋酒之情節證述甚詳，稱：當晚彼在賣場二樓巡視，
      看見被告手上拿著大潤發的購物袋，袋子是一般白色的，但有使用過比較舊，
      可以看到裡面放了一瓶我們陳列的酒，還有一張發票；彼沿路一直從二樓跟到
      三樓賣場，被告三樓又拿了二樣東西，一樣是飲料包、一樣是優酪乳，沒有很
      匆忙的樣子，在架子前面選購至少有一兩分鐘的時間才買；到櫃臺去結帳時，
      彼仍一直跟，排在後面，見被告一手拿著飲料包等物，一手提著裝有酒的袋子
      ，將三樓所購的二樣東西放在櫃臺輸送帶上結帳，裝酒袋子的那隻手則垂下來
      沒有拿出來，是用現金結帳；結帳後雖然沒有對發票的動作，但有看找多少錢
      ，再把找的錢跟發票一起放到口袋裡，且收銀員小姐在印發票時尚有一段空檔
      時間；等被告結完帳離開櫃臺後，仍是一隻手拿著優酪乳及飲料包，另一隻手
      提著裝著酒的袋子，沒有將優酪乳及飲料包放進購物袋裡；彼上前提出證件，
      再請收銀員請教她，收銀員許小姐（按即丙○○）問被告有無結帳時，她距離
      結帳收銀台已有兩個收銀台的距離，當時提不出購買酒的發票或送貨單等語（
      見偵查卷第四四、四五頁，本院簡上字卷第五二至五七頁）。
（二）證人即為被告結帳之收銀員丙○○在偵查中也結證陳稱：被告當時走到櫃臺時
      ，將二樣東西放在櫃臺的輸送帶上讓我結帳，當我結完帳，被告要離開時，她
      從下方手上有拿一包東西，我當時沒有發覺怎樣，但店內便衣安管（按即乙○○）向我示意說此客人還有一包東西未結，我就向前去問她並檢查該包東西，
      結果發現是一瓶酒。然後我就請安管人員來處理此事，順便跟帳管中心講等語
      甚明。在本院上訴審審理中更到庭證稱：被告拿兩樣東西，即優酪乳與美祿飲
      料包在放輸送帶上，洋酒沒有拿上來，有檢查輸送帶上所有東西，沒看到那瓶
      酒，後來乙○○提醒我那位客人下面拿了一樣東西，就向前追出去，離結帳收
      銀臺三、四步接近中控帳管櫃臺的位置檢查，看到一瓶酒用袋子裝著；當時因
      為收銀臺還有很多客人結帳，就請另一位安管來處理。被告改好發票後，有回
      來收銀臺，是要找結完那兩項東西（指飲料包及優酪乳）的發票，並說發票怎
      麼不見了，並沒有問什麼東西沒結等情綦詳。
（三）而被告當日確實僅提出優酪乳及飲料包結帳，其中優酪乳為一組裝（一千公克
      ×二瓶），價值一百零九元，飲料包為雀巢美祿家庭號補充包二公斤裝一袋，
      價值一百九十九元，總計金額為三百零八元，且被告是以付現金方式付款三百
      一十元，找零二元等情，有統一發票及大潤發公司送貨單影本各一紙在卷為憑
      （見偵卷第二四、二五頁）。以被告拿出三百一十元現金付款找零之情，顯見
      其結帳時已注意到購物金額僅有三百零八元。然被告既明知二樓入口處所取洋
      酒價格已達二百四十九元，伊在本院受訊時固稱依其經驗，優酪乳價格不超過
      一百元左右，飲料包也不到一百元云云（見本院卷第七四、七五頁），縱依此
      價格計算，當次購物應付總額也已超過四百餘元，遑論實際應付總額已達五百
      五十七元，而被告當次取購之物不過三件，並非量多價雜難計，其於本院更自
      承任職管理部經理，負責總務、採購事宜，對公司財務涉及金錢數字事宜，會
      很謹慎小心，據被告所辯，該瓶洋酒，又係為公司購買，則被告對於寥寥三件
      物品付帳金額距實際應付金額價差達二百多元，距其所辯估算之應付總額價差
      距也有一百多元之譜，竟疏忽未及注意，已難想像。
（四）又大潤發賣場收銀員乃以顧客購買物品上之價格條碼刷過讀碼機顯示品名及金
      額結帳，除經證人乙○○陳明外，被告亦坦承對於賣場購物會刷條碼結帳，刷
      成功會發出「嗶」之聲響，否則就由收銀員用手輸入條碼編號以結帳等過程均
      知情，是在結帳時，縱被告心有旁騖，對於收銀員有無刷齊三樣欲購物品之條
      碼，洋酒是否提出供收銀員核刷之情，豈可能全然無知。
（五）再被告當日是夜間進修後，乘公車至賣場附近下車，先到附近其上班之公司旁
      所停放之機車拿取自備購物袋，才到大潤發賣場內，到賣場拿了洋酒後，因洋
      酒太重體積太大才放入購物袋內等情，也由被告供陳甚詳，是被告顯為購物攜
      帶方便，才將購物袋攜入賣場內，其並已將感到沈重的洋酒置於袋內。惟被告
      所取之洋酒不過七百毫升，換算成質量並加計瓶身重，最重應不逾二千公克（
      即二公斤），然考諸被告嗣後在三樓賣場所購之優酪乳與飲料包，分別為一千
      公克二瓶一組裝與二公斤之家庭號補充包一袋，此二樣物品合計即有四公斤重
      ，重量少說有洋酒二倍之重；又優酪乳乃易腐之產品，故一般賣場均以冷藏方
      式販售，此乃消費大眾週知之情，由此推知被告選購優酪乳與飲料包必非在同
      一架上而為，應有先後之分，但被告自一一選購優酪乳、飲料包等物之初，到
      赴櫃臺結帳，至結帳完後離開櫃臺，竟均未思及將所購物品一一放入手中便利
      之購物袋內，寧可一手以袋提酒，另隻手持取沈重達四公斤，又有冷藏徒手拿
      取甚為不適之優酪乳及飲料包，豈不反增行動不便與困擾？另由證人乙○○所
      證前情可知，被告結帳過程中，是一手將優酪乳及飲料包放置於收銀櫃臺之輸
      送帶上，另一隻提有裝洋酒的購物袋的手，則始終垂在櫃臺下方，如以現行流
      通貨幣之式樣衡度，被告付出現金三百一十元，無非以三張面額一百元之紙鈔
      與一枚十元硬幣所組成，但被告當日至賣場並未攜帶皮包，且其平日都帶高達
      八千元之現金在身，零錢並放在口袋內等情，亦由被告供明在卷。則被告在營
      業時間將至，復急於至對面櫃臺更改發票之情形下，竟完全不必藉另外提袋之
      手的協助，僅憑單手，即可在裝有八千元高額現金的口袋內，瞬間掏算出三張
      面額一百元及一枚十元硬幣，其間另隻提袋之手均保持下垂之姿，如謂當時以
      為是皮包而未提出來結帳云云，又何以付款時，竟完全無意識要提示探看該手
      所攜之皮包以便取現？
（六）綜上，被告辯稱因疏忽匆忙而未提出洋酒結帳各情，均顯與常情相悖。再審酌
      被告未結帳之洋酒，原即屬賣場內少數無法裝置磁扣，不能感應防盜裝置之物
      ，此為證人乙○○偵查中所陳明（見偵卷第四五頁），而證人丙○○審理中也
      證稱，大潤發酒類商品，如已先在賣場內專櫃結帳，發票會附在酒瓶上待出結
      帳台時蓋確認章等語，更足徵被告應係特別選擇難以防盜裝置查獲之洋酒行竊
      ，並將洋酒與發票一紙置入購物袋內稍加掩飾，造成該酒已在賣場內結帳之錯
      誤印象，避免旁人起疑，復將其他選購物品分開持取，刻意隱匿在收銀臺下未
      結，以遂行其竊盜之不法所有意圖無誤。至證人即當日值勤帳管櫃臺服務人員
      之丁○○並未親眼見聞被告結帳之情形，在庭所證各節固可佐被告到帳管櫃臺
      已晚間十一時許之時間，及被告至帳管櫃臺有拿一張發票要更改統一編號，與
      另位帳管櫃臺服務小姐曾向丙○○表示「沒結到帳再結就好，不要那麼大聲」
      等情，惟此仍無解於被告結帳時有刻意隱藏洋酒不結以竊盜之事實。此外，更
      有贓物認領收據、警方與證人乙○○各自繪製之現場位置圖、失竊洋酒照片等
      附卷可稽，被告事證明確，犯行堪以認定。
二、核被告所為，係犯刑法第三百二十條第一項之竊盜罪。查被告前未曾受有有期徒
    刑以上刑之宣告，有臺灣高等法院被告全國前案紀錄表在卷可按，其因一時貪念
    ，短於思慮而觸犯本案犯行，且被告有正當職業，經此偵、審程序之教訓，當知
    所警惕，信無再犯之虞。故原審認被告罪證明確，適用刑法第三百二十條第一項
    、第四十一條第一項、第七十四條第一款，罰金罰鍰提高標準條例第一條前段、
    第二條之規定，量處被告拘役四十日，並諭知易科罰金之折算標準，併予宣告緩
    刑二年，認事用法並無不當，量刑亦無不妥。被告上訴否認犯罪，指摘原判決不
    當，核非可採，其上訴為無理由，應予駁回。
據上論斷，應依刑事訴訟法第四百五十五條之一第一項、第三項、第三百六十八條，
判決如主文。
本案經檢察官謝榮林到庭執行職務。
中      華      民      國      九十二    年      十二    月  三十一    日
                                      臺灣士林地方法院刑事第四庭
                                          審判長法  官  林  秀  鳳
                                                法  官  何  信  慶
                                                法  官  梁  哲  瑋
右正本證明與原本無異。
本件不得上訴。
                                                書記官  陳  美  英
中      華      民      國      九十三    年      一      月     五     日


司法院資訊處製作；財團法人民間司法改革基金會備份。
